【裁判字號】    98,上易,701
【裁判日期】    980611
【裁判案由】    贓物
【裁判全文】
臺灣高等法院臺中分院刑事判決         98年度上易字第701號
上  訴  人  臺灣臺中地方法院檢察署檢察官
被      告  甲○○
選任辯護人  張貴閔律師
上列上訴人因被告贓物案件，不服臺灣臺中地方法院98年度中簡
上字第98號中華民國 98年3月17日第一審判決（聲請簡易處刑案
號：臺灣臺中地方法院檢察署 97年度偵字第20671號），提起上
訴，本院判決如下：
    主  文
上訴駁回。
    理  由
一、聲請簡易判決處刑意旨略以：被告甲○○明知真實姓名、年
    籍不詳之成年人販售之磁鐵式手提鑽孔機（以下簡稱系爭穴
    鑽機）來路不明，可能係他人犯罪所得之贓物。竟基於故買
    贓物之未必故意，於 97年6月中旬某日上午10時許，在臺北
    縣三重市聯外橋樑下方跳蚤市場，以新臺幣（下同）6, 000
    元之價格，向真實姓名、年籍不詳之成年人購買系爭穴鑽機
    一台。嗣經前該穴鑽機之所有人丙○○在臺中市○區○○路
    700號（即甲○○承租、經營之中古市場第 0213、0214號攤
    位）內發覺，乃報警查獲上情，因認被告涉有刑法第 349條
    第2項之故買贓物罪嫌。
二、按犯罪事實應依證據認定之，無證據不得認定犯罪事實；又
    不能證明被告犯罪者，即應諭知無罪之判決，刑事訴訟法第
    154條第2項、第301條第1項分別定有明文。次按認定不利於
    被告之事實，須依積極證據，苟積極證據不足為不利於被告
    事實之認定時，即應為有利於被告之認定，更不必有何有利
    之證據。又認定犯罪事實所憑之證據，雖不以直接證據為限
    ，間接證據亦包括在內，然而無論直接或間接證據，其為訴
    訟上之證明，須達於通常一般人均不致有所懷疑，而得確信
    其為真實之程度，始得據為有罪之認定（最高法院30年上字
    第816號、76年臺上字第 4986號判例意旨參照）。又按刑事
    訴訟法第161條已於91年2月8日修正公布，其第1項規定檢察
    官就被告犯罪事實應負舉證責任，並指出證明之方法。是檢
    察官對於起訴之犯罪事實，應負提出證據及說服之實質舉證
    責任；倘其所提出之證據不足為被告有罪之積極證明，或其
    指出證明之方法，無從說服法院以形成被告有罪之心證，基
    於無罪推定之原則，自應為被告無罪判決之諭知（最高法院
    92年臺上字第128號判例意旨參照）。而刑法第349條之贓物
    ，係指因財產犯罪所得之財物，是贓物罪之成立，必須行為
    人確知所收受者係贓物，否則對是否為贓物無此認識，即無
    由成立犯罪。
三、公訴人認被告甲○○涉有上開故買贓物之罪嫌，無非係以上
    開事實，業據被告於偵查中坦承不諱，核與告訴人丙○○於
    警詢時指訴情節相符，復有贓物認領保管單及現場查獲照片
    在卷可佐，資為論據。惟訊據被告甲○○堅決否認有何故買
    贓物之犯行，辯稱：伊不知道該穴鑽機是贓物，97年 6月中
    旬伊至臺北旅遊時，順道在臺北縣三重市聯外橋樑下跳蚤市
    場參觀時，適巧發現系爭穴鑽機，伊為了要增加店內貨色擺
    設之齊全，經議價後以 6,000元買受之，而該跳蚤市場乃公
    開場合，故未索取購入或販賣者資料；伊回到臺中後即將系
    爭穴鑽機公開陳列在伊所自營之攤位上，至為警查獲時已達
    數月，故伊實無所謂故買贓物之故意等語。
四、被告甲○○對於其承租臺中市○○區○○路 700號之中古市
    場第0213、0214號攤位，系爭穴鑽機為其至臺北中古市場以
    6,000 元代價買回，並陳列在上開攤位，經告訴人丙○○發
    現後報警於 97年8月18遭查獲乙情，坦承不諱，並有贓物認
    領保管單及查獲照片等在卷足稽，故此部分事實堪認為真實
    。而本件被告所收受使用之系爭穴鑽機，固屬贓物無訛，然
    此部分之事實，並不足以說明被告收受系爭穴鑽機之時，即
    已知悉此為來路不明之贓物，是本件所應審酌者，應為被告
    甲○○是否有故買贓物之故意？經查：
  (一)證據能力部分：按被告以外之人於審判外之陳述，雖不符刑
    事訴訟法第159條之1至第159條之4之規定，而經當事人於審
    判程序同意作為證據，法院審酌該言詞陳述或書面陳述作成
    時之情況，認為適當者，亦得為證據。當事人、代理人或辯
    護人於法院調查證據時，知有第159條第1項不得為證據之情
    形，而未於言詞辯論終結前聲明異議者，視為有前項之同意
    。刑事訴訟法第159條之5定有明文。查告訴人丙○○於警詢
    時之供述係被告以外之人於審判外之陳述，被告於本院調查
    證據時知有不得為證據之情形，而未於言詞辯論終結前聲明
    異議，有審判筆錄在卷可考，本院審酌其陳述時之情狀，查
    無違法取供或非出於自由意志之情形，以之作為本案之證據
    ，係屬適當，依前揭規定，得為本案之證據，合先敘明。
  (二)證人即告訴人丙○○於警詢中證稱：系爭穴鑽機因為機種笨
    重所以目前在市面上很少販賣，系爭穴鑽機因手把損壞所以
    伊自行做一個鐵製手把以供攜帶，該機價值約4,000元至5,0
    00元等語；其於原審審理時亦結證稱：該穴鑽機是十幾年前
    同業欠伊錢，伊拿來抵債的等語（見原審卷第18頁），而該
    穴鑽機手把處曾置換、型態老舊、非新型亦非新購入機種乙
    情，亦有現場查獲照片附卷可參，是系爭穴鑽機之市價不能
    與全新機種並論，應堪認定；又被告於原審自承：該穴鑽機
    外表有損壞、又是老機種且沒有電源可以試，故以 6,000元
    購買之，現在該機種的市價大概7、8千元左右等語，則被告
    購入之價格與該機型之市值實無太大之差異，甚且比告訴人
    於警詢時指稱該機價值約4,000元至5,000元更低，故尚不能
    以之證明被告以顯低於市價之價格購買而具有故買贓物之未
    必故意。
  (三)證人丁○○於原審審理時證稱：伊的攤位設在被告攤位對面
    ，被告攤位很少休息，只有去年（即97年）6、7月份時有休
    息過，被告自臺北回來後該穴鑽機即擺放在被告攤位正中間
    上，直到警方查獲時有達1、2個月的時間，因為該穴鑽機是
    紅色的，所以伊印象深刻，事發後，被告有請伊幫忙看店並
    上台北欲找賣系爭穴鑽機給他的人，伊曾看過過別人拿新的
    腳踏車要賣給被告，但被告堅持不收（見原審卷第30至第31
    頁），與被告自承 97年6月份於臺北買受系爭穴鑽機及不敢
    隨便收購二手貨物等情相符。再參以系爭穴鑽機為被告置放
    於0213攤位正中間，而系爭穴鑽機機身為紅色，於其他白金
    色工具中具有顯而易見之醒目效果乙情，有查獲現場照片在
    卷可查，衡情若被告明知系爭穴鑽機為贓物，豈敢將該贓物
    公然擺放在攤位正中間達1、2月而不怕被查緝之理。另被告
    長期從事中古五金回收業，其於95年間，雖曾因故買中古電
    鑽後，放置於所經營跳蚤攤位而為警查獲，嗣經臺灣臺中地
    方法院檢察署檢察官以 95年度偵字第26036案件為緩起訴處
    分，此有前揭緩起訴處分書在卷可稽，且被告以 6,000元購
    入系爭穴鑽機時並未留存任何購入或販賣者之資料，惟本件
    被告係在臺北縣三重市連外橋樑下跳蚤市場參觀時買受本件
    系爭穴鑽機，該跳蚤市場乃公開場合，價格較一般商店為低
    ，依國人之習慣在該種市場所進行之買賣，雙方議價後即刻
    成交，並不會留有購入物品資料或販賣者之資料，因此，自
    不能認被告主觀上確有對本案穴鑽機係屬贓物之預見。
  (四)被告雖於97年11月28日偵訊筆錄上為認罪表示並簽名於上，
    然經本院勘驗該次偵訊錄音光碟結果，情形如下：「（檢察
    官，下同）問：你認不認罪？（被告甲○○，下同）答：我
    不曉得這個是贓物才買回來。」、「問：你是說沒意見，有
    買這個東西，但是你的意思是說，你不知道是贓物，所以不
    認罪，是不是這個意思？答：不是，我是說，我不知道贓物
    ，我也不喜歡買贓物。」、「問：對啦，重點是你認不認罪
    ，你現在講的這些是表示不認罪的意思啊！答：我的意思是
    ，他說是他的，我就給他拿回去。我認為，我買到贓物，看
    長官，是從輕給我，看怎樣，就是說，我以後會多注意一點
    ，不要買到贓物。」、「問：對啦，我不是講之後啦，我是
    說你這一件認不認罪？答：我…我認啦。」，有本院勘驗報
    告在卷可稽（見本院卷第34頁）。可知被告為該認罪前，仍
    一再陳稱其並不知道系爭穴鑽機是贓物，且供稱販賣者出售
    時表示物品是他的等語。再參諸被告於警詢、偵訊及原審、
    本院審理時均堅稱：伊雖以 6,000代價買受該穴鑽機，但伊
    確實不知道該穴鑽機是贓物等語以觀，則被告該次偵查認罪
    之簽名，應屬被告於法院審理時所辯稱：因誤解法律才簽名
    ，故尚不足為被告自白之採認。
五、綜上所述，被告主觀上並無明知為贓物而仍購買之故意，本
    院依據全部卷證資料，並無法獲致被告有故買贓物之心證。
    此外，復查無其他積極明確之證據，足以證明被告有公訴人
    所指之上開犯行，原法院第二審合議庭依法為被告無罪判決
    之諭知，並無不合。是檢察官提起本件上訴，並無理由，其
    上訴應予駁回。
據上論結，應依刑事訴訟法第368條，判決如主文。
本案經檢察官乙○○到庭執行職務。
中    華    民    國    98    年    6     月    11    日
          刑事第八庭    審判長法  官  羅  得  村
                              法  官  劉  榮  服
                              法  官  張  靜  琪
上列正本證明與原本無異。
不得上訴。
                              書記官  陳  俞  豪
中    華    民    國    98    年    6     月    11    日


司法院資訊處製作；財團法人民間司法改革基金會備份。
